【裁判字號】    96,易,424
【裁判日期】    970317
【裁判案由】    傷害
【裁判全文】
臺灣花蓮地方法院刑事判決               96年度易字第424號
公  訴  人  臺灣花蓮地方法院檢察署檢察官
被      告  丁○○
            乙○○
            甲○○
選任辯護人  李文平律師
上列被告等因傷害案件，經檢察官提起公訴（96年度偵字第2976
號），本院判決如下：
    主  文
甲○○犯傷害罪，處拘役肆拾日，減為拘役貳拾日，如易科罰金
，以新臺幣貳仟元折算壹日。
丁○○犯傷害罪（傷害甲○○部分），處拘役伍拾日，減為拘役
貳拾伍日，如易科罰金，以新臺幣貳仟元折算壹日。
乙○○犯傷害罪，處拘役肆拾日，減為拘役貳拾日，如易科罰金
，以新臺幣貳仟元折算壹日。
丁○○被訴傷害乙○○部分無罪。
    事  實
一、甲○○與己○○係姻親關係（己○○係甲○○前夫之姑姑）
    ，乙○○係甲○○之兄，丁○○係己○○之子，於民國95年
    （起訴書誤載為96年）12月31日下午5時30 分許，因先前己○○與甲○○在電話中就謝母黃宴月靈堂祭拜如何供果等事
    發生口角，己○○乃與其夫黃新及其子丁○○至花蓮市○○路○段66號甲○○住處（一樓設為黃宴月靈堂）欲與甲○○理論，丁○○乃基於傷害之犯意，至該處2樓辦公室，先
    與甲○○互擲物品及互相拉扯後，再接續徒手及持手電筒毆
    打甲○○頭部等處，造成甲○○受有左頭部擦傷、左手肘紅
    腫、前頸部淤青等傷害，期間己○○、黃新、己○○之姐
    辛○○及其女庚○○聞知聲響亦先後上樓，辛○○見狀先將
    丁○○拉開在旁，己○○見之則出言斥責甲○○，甲○○憤
    而基於傷害之犯意，持檯燈毆打己○○，造成己○○受有頭
    部外傷、額頭額頭瘀腫等傷害，嗣己○○則與甲○○相互拉
    扯進而扭打（己○○傷害部分未據甲○○告訴），庚○○見
    狀則趕忙趨前勸止己○○，並將2人拉開，丁○○遭制止後
    仍心有未甘，欲繼續持物丟擲及毆打甲○○，然隨即遭辛○○等人制止，嗣己○○、黃新、丁○○等人始悻悻然離去
    。
二、另於96年1月6日中午12時許，謝家家屬在上開處所門口前辦
    理謝母黃宴月公祭後，甲○○之母戴金玉因上開甲○○遭毆
    打一節質問己○○，而與己○○發生口角，丁○○見狀作勢
    欲毆打戴金玉，乙○○見之，乃基於傷害之犯意，徒手毆打
    丁○○臉部等處，2 人隨即拉扯在地，造成丁○○受有頭部
    外傷、臉部挫傷等傷害。
參、案經己○○、甲○○、丁○○訴由花蓮縣警察局花蓮分局報
    請臺灣花蓮地方法院檢察署檢察官偵查起訴。
    理  由
甲、有罪部分：
一、證據能力部分：茲就（1 ）被告甲○○及其辯護人就事實一
    之證人丁○○、己○○、黃新之警詢、偵訊筆錄不同意引
    為證據，（2 ）被告丁○○就事實一證人甲○○警詢、偵訊
    筆錄不同意引為證據及（3 ）被告乙○○就事實二證人丁○○之警詢、偵訊筆錄不同意引為證據部分，論述如下：按被
    告以外之人於審判外之言詞或書面陳述，除法律有規定者外
    ，不得作為證據。被告以外之人於偵查中向檢察官所為之陳
    述，除顯有不可信之情況者外，得為證據。被告以外之人於
    檢察事務官、司法警察官或司法警察調查中所為之陳述，與
    審判中不符時，其先前之陳述具有較可信之特別情況，且為
    證明犯罪事實存否所必要者，得為證據。刑事訴訟法第 159
    條、第159條之1、第159條之2 分別定有明文。有關（1）被
    告甲○○就事實一之證人丁○○、己○○、黃新之偵訊筆
    錄及（2）被告丁○○就事實一證人甲○○之偵訊筆錄及（3
    ）被告乙○○就事實二證人丁○○之偵訊筆錄雖均不同意引
    為證據，然均無提出其等證人於偵查中向檢察官所為之陳述
    有何顯不可信之情況，經本院審酌上開證人偵查筆錄製作尚
    無不當之情形，故認上開證人丁○○、己○○、黃新（上
    開3 證人係就被告甲○○事實一犯行部分）、甲○○（係就
    被告丁○○事實一部分）、丁○○（係就被告乙○○事實二
    犯行部分）均有證據能力；至（1 ）被告甲○○就事實一之
    證人丁○○、己○○、黃新之警詢筆錄及（2 ）被告丁○○就事實一證人甲○○之警詢筆錄及（3 ）被告乙○○就事
    實二證人丁○○之警詢筆錄不同意引為證據，惟證人丁○○
    、己○○、黃新於本院中證述被告甲○○事實一犯行之證
    詞，及證人甲○○於本院中證述被告丁○○事實一犯行之證
    詞與渠等警詢中所陳情節，並無前後證述不符之情形存在，
    是依上開說明，其等警詢中之證詞自不具有證據能力。另證
    人丁○○於警詢筆錄證述乙○○事實二犯行部分，因檢察官
    及被告乙○○均未傳喚丁○○就此部分於本院作證，故此部
    分無從比對被告丁○○於本院證述是否相符情形，然此部分
    既被告乙○○不同意引為證據，且本院認非證明犯罪事實所
    必要，故認此部分證人丁○○之警詢筆錄無證據能力。
二、訊據被告丁○○、甲○○、乙○○均堅決否認有上開傷害犯
    行，被告丁○○辯稱：因甲○○持筆筒及物品欲丟伊，伊上
    前阻止搶下而與其發生拉扯，伊係正當防衛云云；被告甲○○辯稱：係丁○○、己○○、黃新3人圍毆伊1人，伊用手
    檔或撥開其等3 人，伊係基於正當防衛云云；被告乙○○辯
    稱：伊僅係和丁○○發生拉扯，拉扯中丁○○不知撞到何物
    ，伊並未毆打丁○○云云。經查：
（一）有關事實一被告丁○○毆打甲○○犯行部分：業據證人甲○○於偵查及本院證述甚詳，核與證人辛○○到庭證述相
      符，並有扣案之甲○○提出之錄影光碟1 片與卷附甲○○
      驗傷單1 份及本院勘驗上開光碟筆錄在卷可稽，至被告丁○○雖辯稱其係正當防衛，然比對上開錄影光碟勘驗內容
      ，丁○○出手毆打甲○○係在其等2 人互相丟擲物品後，
      其再徒手壓制甲○○在辦公桌上進而毆打，難認其毆打行
      為係屬排除現在不法侵害之正當防衛行為，是被告丁○○
      所辯，顯係事後卸責之詞，委難採信，事證明確，被告丁○○此部分犯行已堪認定。
（二）有關事實一被告甲○○毆打己○○犯行部分：業據證人己○○於偵查及本院證述甚詳，核與證人丁○○、黃新於
      本院證述大致相符，並有扣案之甲○○提出之錄影光碟 1
      片與卷附己○○驗傷單1 份及本院勘驗上開光碟筆錄在卷
      可稽，至被告甲○○雖辯稱係丁○○、己○○、黃新 3
      人圍毆伊，伊出於防衛才揮打云云，但檢視本院勘驗上開
      光碟95年12月31日17時34分18秒畫面顯示「被告甲○○右
      手持檯燈打己○○左臉部」，而斯時黃新係在旁觀看，
      丁○○則係遭辛○○制止在另一角落等情，並無甲○○所
      辯當時係遭丁○○、己○○、黃新3 人圍毆之情形，且
      質諸證人辛○○於本院證稱：伊上樓看到丁○○用手打甲○○後，伊即把丁○○拉開，己○○、黃新其後，但伊
      當時注意制止丁○○，未注意黃新、己○○、甲○○等
      人有無發生衝突等語，而證人庚○○則證稱：伊上去後，
      見己○○要打甲○○，乃上前制止己○○，伊當時沒有看
      到丁○○、黃新有毆打甲○○等情，均未見被告甲○○
      所稱遭上開3 人圍毆之情事，是被告甲○○所辯其係排除
      遭3 人圍毆之不法侵害所為之正當防衛行為，顯非事實。
      至證人辛○○、庚○○雖均到庭證稱其等未見到被告甲○○持檯燈毆打己○○，然上開甲○○持檯燈毆打己○○之
      行為，有上開錄影畫面清晰可辨，已如上述，故自難以證
      人辛○○、庚○○2 人上開證述而為有利被告甲○○之推
      斷。是被告甲○○所辯，顯係事後卸責之詞，委難採信，
      事證明確，被告甲○○此部分犯行已堪認定。
（三）有關事實二被告乙○○毆打丁○○部分：業據證人丁○○
      於偵查中指證明確，核與證人己○○於本院證述丁○○遭
      乙○○毆打之情形大致相符，復有丁○○提出之驗傷單一
      份在卷可參，至證人乙○○雖傳喚證人戊○○到庭作證，
      然質諸證人戊○○證稱：伊當時僅見到被告乙○○、丁○○等人發生拉扯，但伊當時忙于送客，實際上沒有注意看
      等語，故自難憑此為有利被告乙○○之證據。是被告甲○○所辯，顯係事後卸責之詞，委難採信，事證明確，被告
      乙○○此部分犯行已堪認定。
三、核被告丁○○、甲○○、乙○○所為，均係犯刑法第227 條
    第1項之傷害罪，爰審酌被告3人原係姻親關係，僅為細故，
    竟在家中長輩喪事公祭之日大打出手等犯罪動機、手段及其
    等造成對方傷害程度，並衡及其等犯後均否認犯行，飾詞狡
    辯，並無悔悟等一切情狀，分別量處如主文所示之刑；復查
    ，本件被告3人犯罪時間均在96年4月24日以前，所犯之罪均
    合於中華民國96年罪犯減刑條例第2條第1項第3 款之規定，
    應分別減其宣告刑二分之一，並諭知減刑後之易科罰金之折
    算標準，以示懲儆。至被告丁○○毆打甲○○使用之手電筒
    及被告甲○○毆打己○○使用之檯燈並未扣案，且依卷內資
    料尚無從認定係分屬2 人所有，乃不一併宣告沒收，附此敘
    明。
四、起訴書另認被告甲○○基於傷害之犯意，徒手毆打黃新臉
    部及與丁○○互毆，造成黃新受有頭痛頭昏、左前耳擦傷
    、左額頭頭皮瘀血等傷害，因認被告甲○○涉有傷害罪嫌云
    云，但查，質諸黃新如何受傷一節，其先於警詢中指稱：
    「當我們上去時就看到丁○○和甲○○在扭打，我就趕上去
    要將他們二人拉開，這時候甲○○用檯燈打我和己○○，因
    此己○○受傷我也有受傷（有驗傷單），己○○傷得比較厲
    害有腦震盪的現象」等語，然與上開本院勘驗得甲○○用檯
    燈毆打己○○之畫面內容已有不符（斯時黃新係在旁，並
    未有遭檯燈毆擊之情形），後於偵查中指稱：「我看到甲○○毆打己○○時要將她們勸開，甲○○拿手電筒打我的頭部
    。」等語，嗣於本院則證稱：「我當是是去勸架的，我看到
    甲○○打己○○，甲○○先用手電筒打後來用檯燈打，我趨
    前要拉開兩人，甲○○就一把掌用左手打到我左臉，後來我
    有還她一把掌，後來她用檯燈敲我的頭，當時我沒有注意我
    有沒有受傷，因為沒有流血，後來在警局作筆錄時，警察說
    我那邊有傷，叫我去驗傷，我才去驗傷。」等語，前後指述
    遭毆打之情節及遭甲○○以何物毆打成傷等情，出入甚大，
    有相當大之瑕疵，已難採信，至證人己○○雖於警詢、偵訊
    及本院均證稱有見到被告甲○○毆打黃新，然檢視其於警
    詢證稱：「我和先生聽到辦公室有吵鬧聲就上樓看到這種狀
    況，就過去要拉開他們，沒想到甲○○又拿起手電筒往我先
    生的頭部砸了2 次，又打我先生的耳光，二哥的女兒當時抱
    住我她是勸架沒有壞意，但此時甲○○先用手握拳打我臉部
    ，又用檯燈砸我的頭部。」等語，於偵查及本院證稱：是在
    第三次伊被甲○○用手電筒打的時候。因為黃新要去勸架
    ，甲○○用左手黃新打的臉頰，當時沒有看到受傷，又看
    到甲○○拿手電筒往黃新的頭揮過去，有揮到等語，除前
    後證述黃新被毆過程有所不符外，亦與上開黃新之證述
    不甚一致，故自難作為不利被告甲○○之證據，另丁○○指
    訴遭被告甲○○傷害部分，自始未提出驗傷單可稽，故縱使
    被告甲○○有與丁○○發生拉扯行為，然亦無從認定丁○○
    因此身體受有傷害，綜上，依公訴人之舉證，尚難認定被告
    甲○○有傷害丁○○、黃新之犯行，惟公訴人認此部分事
    實與本案所認定上開被告傷害己○○犯行，為一行為觸犯數
    罪，屬想像競合犯之裁判上一罪關係，爰不另為無罪之諭知
    ，附此敘明。
乙、丁○○被訴傷害乙○○部分無罪：
一、公訴意旨另認：被告丁○○於96年1月6日中午，在上開處所
    門口前謝家家屬辦理謝母黃宴月公祭後，見戴金玉與己○○
    發生爭執，乃作勢欲毆打戴金玉，經乙○○上前解圍後，竟
    基於傷害之犯意，與乙○○發生互毆，造成乙○○受傷，因
    認被告丁○○涉有刑法第277條第1項之傷害罪嫌云云。
二、按犯罪事實應依證據認定之，無證據不得認定犯罪事實。又
    不能證明被告犯罪者，應諭知無罪之判決，刑事訴訟法第15
    4條第2項、第301條第1項分別定有明文。再告訴人之告訴，
    本以使被告受刑事訴追為目的，故其陳述是否與事實相符，
    自應調查其他證據，以資審認，苟其所為攻擊之詞，尚有瑕
    疵，則在此瑕疵未予究明以前，即不能遽採為斷罪之基礎。
    公訴人認被告丁○○涉有上開傷害犯行，主要係以乙○○於
    警詢、偵查中之指訴為據，訊據被告丁○○堅決否認有上開
    傷害犯行，辯稱：伊當天係遭乙○○毆打等語，經查，質諸
    乙○○雖於警詢、偵查中均指稱：當天係伊母親戴金玉問己○○為什麼黃新、己○○、丁○○等人要打伊妹妹，丁○○看到後就衝過來要打伊母親，伊乃與丁○○發生拉扯，丁○○將伊壓制在地並打伊臉部，後來有人來拉開等語，然其
    自始均未說明其遭丁○○毆打後身體受有何傷害，且無提出
    相關驗傷單以資佐證，故自難僅以告訴人乙○○一方片面指
    證而遽認被告丁○○有傷害之犯行，綜上，公訴人之舉證尚
    難使本院認定乙○○有因被告丁○○之毆打行為造成其身體
    之傷害，自難遽認被告丁○○有公訴人起訴之傷害乙○○犯
    行，此部分既無積極證據證明被告丁○○有犯傷害罪，故應
    為被告丁○○無罪之諭知，以免冤抑。
據上論斷，應依刑事訴訟法第299條第1項前段、第301條第1項，
刑法第277條第1項、第41條第1項前段，中華民國96 年罪犯減刑
條例第2條第1項第3款、第7條、第9條，刑法施行法第1條之1 ，
判決如主文。
本案經檢察官丙○○到庭執行職務
中    華    民    國    97    年    3     月    17    日
                  刑事第三庭    法  官  張嘉芬
上列正本證明與原本無異。
如對本判決不服，應於送達後10日內，向本院提出上訴狀（上訴
狀應記載具體上訴理由並應抄附繕本）告訴人或被害人如對於本
判決不服者，應具備理由請求檢察官上訴，其上訴期間之計算係
以檢察官收受判決正本之日期為準。
中    華    民    國    97    年    3     月    17    日
                                書記官
附錄本判決論罪之法律條文：
中華民國刑法第277條第1項
傷害人之身體或健康者，處3年以下有期徒刑、拘役或1千元以下
罰金。


司法院資訊處製作；財團法人民間司法改革基金會備份。
